【裁判字號】    90,訴,114
【裁判日期】    901225
【裁判案由】    偽造文書等
【裁判全文】
臺灣苗栗地方法院刑事判決                            九十年度訴字第一一四號
    公  訴  人  臺灣苗栗地方法院檢察署檢察官
    被      告  乙○○
右列被告因竊盜等案件，經檢察官提起公訴（九十年度偵字第一二六號、第八○五號
），本院判決如左：
    主  文
乙○○行使偽造私文書，足以生損害於他人，處有期刑伍月，如易科罰金，以佰元
折算壹日。
偽以丙○○名義填載之「遠傳電信股份有限公司行動電話服務申請書」上偽造丙○○
之署押壹枚，沒收之。
    事  實
一、乙○○（起訴書誤為林雅慧）意圖為自己不法之所有，於民國八十九年五月二十
    日上午九時許，在台中縣大甲鎮鐵鉆山風景區停車場內，以不詳方法打開丙○○
    放於該處之自小客車車門後，竊取車內之皮包一只（內含丙○○之國民身分證、
    駕駛執照各一張及信用卡三張），得手後，於同日下午四時許，前揭竊得之丙○○國民身分證，至苗栗縣苑裡鎮某通訊行，未得丙○○之同意，冒用丙○○之名
    義，在「遠傳電信股份有限公司行動電話服務申請書」私文書之客戶簽名欄上偽
    造「丙○○」之署押，申請書內容則委由不知情之承辦人員代為填載，偽造後即
    持以向遠傳電信股份有限公司申請0000000000號之行動電話門號，使
    不知情之遠傳電訊股份有限公司承辦人員陷於錯誤而據以核准申請，足以生損害
    於丙○○之利益及遠傳電信股份有限公司於電話用戶管理之正確性。乙○○取得
    上開行動電話門號後，供己使用，於八十九年五月二十三日至同年月二十九日間
    ，共詐得新台幣（下同）四千五百零五元電話費及保證金之不法利益。嗣因丙○○於同年五月二十七日接獲遠傳電訊股份有限公司之通知單後，始知上情，而報
    警循線查獲。並於九十年一月五日下午五時十分許，為警在苗栗縣苑裡鎮新復里
    九鄰一二六號乙○○住處，當場起出上開皮包一只（丙○○之國民身份證、信用
    卡、駕駛執照等物業已滅失）。
二、案經苗栗縣警察局通霄分局報請臺灣苗栗地方法院檢察署檢察官偵查起訴。
    理  由
一、訊據被告丙○○，固坦承持丙○○之國民身份證，冒用丙○○之名義，偽填「遠
    傳電信股份有限公司行動電話服務申請書」，並因而申請取得00000000
    00號行動電話門號，並於八十九年五月二十三日至同年月二十九日使用上開行
    動電話門號等事實，惟辯稱：丙○○之國民身分證及皮包非其所竊，均係其男友
    甲○○所交給的，是甲○○要其冒用丙○○名義去申請行動電話的云云。惟查：
  (一)被害人丙○○之皮包一只（內有丙○○之國民身分證、信用、駕駛執照各一張）
    ，係於八十九年五月二十日上午九時許，在臺中縣大甲鎮鐵砧山風景區停車場內
    ，遭人潛入其自用小客車內而失竊等情，業據被害人丙○○於警訊及本院審理時
    指訴甚詳，且丙○○失竊之皮包一只，係在苗栗縣苑裡鎮新復里九鄰一二六號被
    告住處搜索扣得，業據被害人丙○○領回等情，亦有搜索扣押筆錄、贓物認領保
    管單各一件在卷可稽。而被告對於其如何取得持有丙○○之國民身分證乙節，於
    警訊中供稱：係其獨自一人於八十九年五月二十日上午十時許，在臺中縣大甲鎮
    鐵鉆山風景區○道路旁草欉內撿到的（見九十年度偵字第一二六號偵查卷第七頁
    反面、第八頁）；於偵查中改稱：「是甲○○在八十九年五月二十日早上十一點
    多在他家拿給我的，：：：（問：為何在警訊中說身分證是撿來的？）我怕甲○○知道我說出來，他會報復我」（見九十年度偵字第一二六號卷第二九頁反面、
    第三○頁）；於本院初次調查時又改稱：身分證及皮包是甲○○於八十九年五月
    二十日下午給我的，當時其與甲○○是男女朋友關係，於八十九年七月底分手，
    為了袒護甲○○才說是撿到的（見本院九十年六月二十八日筆錄）；於九十年八
    月二日調查時又改稱：當天早上其在甲○○住處睡覺，甲○○於近中午時返家，
    並交給其丙○○之國民身分證，於同日下午再交給其皮包，並載其去辦電話；於
    九十年十二月十一日審理時則改稱：身分證及皮包是甲○○交給我的，警訊時係
    為了袒護甲○○，現在覺得不需要等語，是被告所辯關於甲○○於何時交付其皮
    包及丙○○之身分證，及於警訊時為何未供出係甲○○交付之原因，即前後不一
    ，互有矛盾，而證人甲○○於警訊及本院調查時均堅決稱：八十九年五月二十日
    上午，其人在桃園縣中壢市，當時已很少與被告相處，其既未至臺中縣大甲鎮鐵
    鉆山風景區竊取丙○○之國民身分證及皮包，亦未交付上開物品與被告或載被告
    去辦行動電話等語，益見被告所供之矛盾。況被告復自承其於八十九年六月底已
    與甲○○分手，衡情，被告於八十九年八月二十五日、十月九日、十二月六日警
    訊時，當無袒護甲○○之動機，佐以被告於警訊時即供述係在臺中縣大甲鎮鐵鉆
    山風景區草叢內拾獲被害人之身分證，核與被害人遭竊地點相符，又被告於警方
    在九十年一月四日至其住處搜獲被害人皮包前，從未提及皮包之事，更見被告上
    開所辯實與常情有違，不足採信，此部分罪證明確，其犯行洵堪認定。
  (二)被告坦承於八十九年五月二十日下午，至苗栗縣苑裡鎮某通訊行，冒用丙○○名
    義，由不知情之承辦人員替其填載申請書，並由其偽簽丙○○之署押，而申請行
    動電話門號0000000000號之事實，核與被害人丙○○於警訊、審理時
    指訴未曾申請該行動電話門號，係遭人冒名申請等情相符，並有「遠傳電信股份
    有限公司行動電話服務申請書」影本一紙在卷可憑。而被告冒名申請上開行動電
    話，於八十九年五月二十三日至同年月二十九日使用該電話門號，且未繳交電話
    費，致遠傳電信股份有限公司損失電話費及保證金共四千五百零五元乙節，亦有
    通聯紀錄、遠傳電信股份有限公司九十年十月十七日遠傳九十（客發）字第五一
    二五○號函附卷可稽，足見被告於冒名申請之初，即有意圖為自己不法利益之詐
    欺犯意甚明，此部分亦事證明確，其犯行堪予認定。
二、核被告竊取丙○○之皮包一只（內有丙○○之國民身份證、駕駛執照各一張及信
    用卡三張）之所為，係犯刑法第三百二十條第一項之竊盜罪；其冒用丙○○名義
    ，利用不知情之某電訊行承辦人員填載「遠傳電訊股份有份公司行動電話服務申
    請書」私文書，並偽造丙○○之署押於其上，而持以行使之所為，係犯刑法第二
    百十六條、第二百十條之行使偽造私文書罪，其冒用丙○○名義，利用不知情之
    某電訊行承辦人員偽填遠傳電訊股份有限公司行動電話服務申請書內容並持以行
    使而申請行動電話門號之行為，應認係刑法第二百十六條、二百十條之間接正犯
    ，其偽造丙○○署押為偽造私文書之部分行為，其偽造私文書之低度行為為行使
    偽造私文書之高度行為所吸收，均不另論罪；其冒名持偽造之申請書向遠傳電信
    股份有限公司申請行動電話門號，使該公司承辦人員陷於錯誤據以核發，以此詐
    得免付電信費及保證金等不法利益之所為，係犯刑法第三百三十九條第二項之詐
    欺得利罪，應依同條第一項處斷。被告上開所犯竊盜罪、行使偽造私文書罪、詐
    欺得利罪三罪間，具有方法、結果之牽連關係，為牽連犯，應從一重論以行使偽
    造私文書罪處斷。被告於起訴書所載以外之犯罪事實（即被告冒名持偽造之申請
    書向遠傳電信股份有限公司申請行動電話門號，使該公司承辦人員陷於錯誤據以
    核發，以此詐得免付電信費用不法利益部分），雖未據起訴，惟此部分與前開經
    起訴論罪科刑之部分具有裁判上一罪之關係，已如前述，為起訴效力所及，本院
    自得併予審理。爰審酌被告之素行、犯罪之動機、手段、所生危害及犯罪後之態
    度等一切情狀，量處如主文所示之刑，並諭知易科罰金之折算標準。
三、偽以丙○○名義填載之「遠傳電信股份有限公司行動電話服務申請書」一份，均
    已交由遠傳電信股份有限公司，為該公司所有之物，不得沒收，然於「遠傳電信
    股份有限公司行動電話服務申請書」上偽造丙○○之署押一枚，係偽造之署押，
    應依刑法第二百十九條規定併予宣告沒收。
據上論斷，應依刑事訴訟法第二百九十九條第一項前段，刑法第二百十六條、第二百
十條、第三百二十條第一項、第三百三十九條第一項、第二項、第五十五條、第四十
一條第一項前段、第二百十九條，罰金罰鍰提高標準條例第一條前段、第二條，判決
如主文。
本案經檢察官黃棋安到庭執行職務。
中    華    民    國    九十      年    十二      月      二十五      日
                                臺灣苗栗地方法刑事第二庭
                                        法  官  陳  慧  萍
右正本證明與原本無異。
如不服本判決，應於送達後十日內向本院提出上訴狀(須附繕本)，上訴於台灣高等法
 院臺中分院
                                        書記官  陳  建  分
中    華    民    國    九十      年    十二      月      二十五      日
附錄論罪科刑法條
刑法第二百一十條：
偽造、變造私文書，足以生損害於公眾或他人者，處五年以下有期徒刑。
刑法第二百一十六條：
行使第二百十條至第二百十五條之文書者，依偽造、變造文書或登載不實事項或使登
載不實事項之規定處斷。
刑法第三百二十條第一項：
意圖為自己或第三人不法之所有，而竊取他人之動產者，為竊盜罪，處五年以下有期
徒刑、拘役或五百元以下罰金。
刑法第三百三十九條：
意圖為自己或第三人不法之所有，以詐術使人將本人或第三人之物交付者，處五年以
下有期徒刑、拘役或科或併科一千元以下罰金。
以前項方法得財產上不法之利益或使第三人得之者，亦同。
前二項之未遂犯罰之。


司法院資訊處製作；財團法人民間司法改革基金會備份。
